【裁判字號】    98,易,199
【裁判日期】    981015
【裁判案由】    侵占
【裁判全文】
臺灣臺東地方法院刑事判決               98年度易字第199號
公  訴  人  臺灣臺東地方法院檢察署檢察官
被      告  甲○○
                    （另案於臺灣臺東監獄執行中）
上列被告因侵占案件，經檢察官提起公訴（98年度偵緝字第133
號），被告於準備程序中為有罪之陳述，經本院合議庭裁定由受
命法官獨任進行簡式審判程序，判決如下：
    主  文
甲○○共同意圖為自己不法之所有，侵占自己持有他人之物，處
有期徒刑陸月，如易科罰金，以銀元參佰元即新臺幣玖佰元折算
壹日，減為有期徒刑參月，如易科罰金，以銀元參佰元即新臺幣
玖佰元折算壹日。
    犯罪事實
一、甲○○與張桂英（業經臺灣臺東地方法院檢察署檢察官另案
    起訴）係朋友關係，因需用交通工具，共同於民國94年3月
    31日晚間9時53分，至丙○○所經營位於臺東縣臺東市○○
    路152巷7號之捷陞租車行，以張桂英名義向其承租車牌號碼
    NJ9-488號之重型機車1輛，於租賃契約書中約定應於94年4
    月2日歸還上開機車，詎甲○○與張桂英竟基於意圖為自己
    不法所有之犯意聯絡，未依約歸還，經丙○○不斷催促，仍
    虛應將續組或繳清租金，而均未歸還該機車，亦未繳清租金
    ，將該機車侵占入己。
二、案經丙○○訴由臺灣臺東地方法院檢察署檢察官偵查起訴。
    理  由
壹、程序事項
    被告甲○○所犯者非為死刑、無期徒刑、最輕本刑為3年以
    上有期徒刑之罪或高等法院管轄第一審案件，其於準備程序
    進行中，先就被訴事實為有罪之陳述，經告知其簡式審判程
    序之旨，並聽取公訴人、被告之意見後，本院合議庭依刑事
    訴訟法第273條之1第1項之規定，裁定由受命法官獨任以簡
    式審判程序進行本案之審理。
貳、實體事項
一、上揭犯罪事實，業據被告甲○○於本院準備程序及審理時坦
    承不諱，核與證人即告訴人丙○○於偵查中之證述，及另案
    被告張桂英於95年5月3日檢察官訊問時之供述相符，並有租
    賃契約書、另案被告張桂英留於捷陞租車行之身分證正反面
    影本在卷可稽，足認被告上開自白與事實相符，罪證明確，
    犯行洵堪認定，應依法論科。
二、按被告行為後，刑法業於94年2月2日修正公布，95年7月1日
    起施行。按行為後法律有變更者，適用行為時之法律，但行
    為後之法律有利於行為人者，適用最有利於行為人之法律，
    修正後刑法第2條第1項定有明文。此條規定係規範行為後法
    律變更所生新舊法律比較適用之準據法，本身尚無新舊法比
    較之問題，於新法施行後，應一律適用新法第2條第1項之規
    定，為「從舊從輕」之比較。而本次法律變更，比較時應就
    罪刑有關之共犯、未遂犯、想像競合犯、牽連犯、連續犯、
    結合犯，以及累犯加重、自首減輕暨其他法定加減原因（如
    身分加減）與加減例等一切情形，綜其全部罪刑之結果而為
    比較（最高法院95年5月23日95年度第8次刑事庭會議決議參
    照）。茲就本件新舊法比較結果說明如下：
（一）共同正犯：刑法第28條原規定：「二人以上共同『實施』
      犯罪之行為者，皆為共同正犯。」新法修正為：「二人以
      上共同『實行』犯罪之行為者，皆為共同正犯。」將舊法
      之「實施」修正為「實行」。原「實施」之概念，包含陰
      謀、預備、著手及實行等階段之行為，修正後僅共同實行
      犯罪行為始成立共同正犯。是新法共同正犯之範圍已有限
      縮，排除陰謀犯、預備犯之共同正犯。新舊法就共同正犯
      之範圍既因此而有變動，自屬犯罪後法律有變更，而非僅
      屬純文字修正，經比較適用新舊法，新法對被告顯較有利
      （最高法院97年度臺上字第37號判決意旨足資參照）。
（二）罰金刑之限制：刑法第335條第1項所定法定刑為「5年以
      下有期徒刑、拘役或科或併科1千元以下罰金」，其中關
      於罰金刑之下限，依修正後刑法第33條第5款之規定，最
      低額為新臺幣1,000元，惟依被告行為時之修正前刑法第
      33條第5款規定，罰金之最低額僅新臺幣3元，是經比較新
      舊法之結果，以修正前刑法較有利於被告。
（三）易科罰金之折算標準：依被告行為時刑法第41條第1項、
      罰金罰鍰提高標準條例第2條規定，係以銀元100元、200
      元或300元即新臺幣300元、600元或900元折算1日；依修
      正後刑法第41條第1項，則係以新臺幣1,000元、2,000 元
      或3,000元折算1日，經比較新舊法，以被告行為時即修正
      前之刑法對被告較為有利。
（四）本院經綜合全部罪刑之結果，在適用「罪刑綜合比較原則
      」、「擇用整體性原則」下（最高法院27年上字第2615號
      判例意旨參照），本案應一體適用被告行為時之法律對其
      較為有利。
三、核被告甲○○所為，係犯刑法第335條第1項侵占罪。其與另
    案被告張桂英就上開犯行有犯意聯絡、行為分擔，應論以共
    同正犯。爰審酌被告租用機車後，不僅未給付租金，更將租
    賃之機車侵占入己，至今未歸還告訴人，侵害告訴人之財產
    權，自應予責難，惟念及其犯後坦承犯行態度尚可，暨其犯
    罪之動機、目的、手段、家庭狀況、智識程度等一切情狀，
    量處如主文所示之刑，並諭知易科罰金之折算標準。
四、末查，被告所為之犯罪時間係在96年4月24日以前，且合於
    中華民國九十六年罪犯減刑條例第3條之減刑要件，乃依同
    條例第2條第1項第3款規定，諭知減其宣告刑二分之一如主
    文所示，並諭知易科罰金之折算標準。
據上論斷，應依刑事訴訟法第273條之1第1項、第299條第1項前
段，刑法第28條（修正前）、第335條第1項（修正前）、第41條
第1項前段（修正前），刑法施行法第1條之1第1項、第2項前段
，中華民國九十六年罪犯減刑條例第2條第1項第3款、第7條，判
決如主文。
本案經檢察官乙○到庭執行職務。
中    華    民    國    98    年    10    月    15    日
                  刑事第三庭  法  官  陳鈺雯
以上正本證明與原本無異。
如不服本判決應於收受送達後10日內向本院提出上訴書狀，並應
敘述具體理由；其未敘述上訴理由者，應於上訴期間屆滿後20日
內向本院補提理由書（均須按他造當事人之人數附繕本）。「切
勿逕送上級法院」。告訴人或被害人對於本判決如有不服，請書
具不服之理由狀，請求檢察官上訴者，其上訴期間之計算係以檢
察官收受判決正本之日期為準。
                              書記官  廖丁逸
中    華    民    國    98    年    10    月    15    日
附錄本案論罪科刑法條：
中華民國刑法第335條
意圖為自己或第三人不法之所有，而侵占自己持有他人之物者，
處5年以下有期徒刑、拘役或科或併科1千元以下罰金。
前項之未遂犯罰之。


司法院資訊處製作；財團法人民間司法改革基金會備份。
